臺灣臺南地方法院臺南簡易庭民事判決
111年度南簡字第877號
原      告  新安東京海上產物保險股份有限公司台南分公司

法定代理人  曾淑惠  
訴訟代理人  徐聖弦  
            張世綸  
            陳韋志  
被      告  阮友聰  
上列當事人間因交通事故之侵權行為損害賠償事件，於民國111
年8月15日言詞辯論終結，本院判決如下：
    主  文
被告應給付原告新臺幣6萬2874元，及自民國111年5月17日起至
清償日止，按週年利率5%計算之利息。
原告其餘之訴駁回。
訴訟費用由原告負擔二十分之九（即9/20），其餘由被告負擔。
本判決原告勝訴部分得假執行。但被告如以新臺幣6萬2874元為
原告預供擔保，得免為假執行。
    理由要領
一、兩造主張
　㈠原告主張：
　⒈原告前承保訴外人吳秀貴所有車牌號碼000-0000號自用小客
    車（下稱系爭小客車，出廠年月：105.02）車體損失險。於
    民國110年8月8日（日期下以「00.00.00」格式）晚間18時5
    2分許，系爭小客車停放於臺南市○○區○○路○段000號前之非
    禁止停車路旁，遭被告騎乘電動自行車（下稱被告電動車）
    未注意車前狀況而追撞系爭小客車而受有車體損壞，經送廠
    修復共支出新臺幣（下同）13萬7093元（①零件：8萬9063元
    、②工資（含鈑噴）：4萬8030元），已由原告依保險契約全
    數支付訴外人。
　⒉被告就本件交通事故，係因其行駛不慎，致訴外人受損害，
　　爰依侵權行為及保險法第53條之代位之法律關係，請求被告
    給付原告上開支付保險金13萬7093元，及自起訴狀送達之翌
    日（送達日111.05.16）起按週年利率5%計算之利息。
  ㈡被告於最後言詞辯論期日（111.08.15）到場，主張其並無過
    失，當天下豪雨，系爭小客車停在該處未顯示任何燈號，致
    被告未能反應因而追撞該車。
二、得心證之理由
　㈠原告主張事實，經原告提出道路交通事故當事人登記聯單、
    道路交通事故現場圖、道路交通事故現場照片、估價單、電
    子發票證明聯為證。依事故現場資料，系爭小客車係停放在
    路面邊線右側，其右側緊鄰路面邊緣（其右輪在房屋騎樓前
    水溝蓋上方），且該處未劃設有禁止臨時停車線，參照兩車
    撞擊位置，被告顯係在路面邊線右側路肩行駛中撞擊系爭小
    客車左後車尾，是被告確有未注意車前狀況，肇致系爭車禍
    之違規行為，是原告依保險代位及侵權行為（民法第184條
    、第191條之2）之法律關係，請求被告賠償系爭汽車車損，
    為有理由。
　㈡系爭小客車計算折舊後之損害額認定
　⒈依民法第196 條請求賠償物被毀損所減少之價額，得以修復
    費用為估定之標準，但以必要者為限，於以修理材料以新品
    更換舊品者，應予折舊（最高法院77年度第9次民事庭會議
    決議意旨參照）。
　⒉關於折舊計算方式，民法並未規定，依現行法規，雖主要規
    定於稅捐法供作報稅認列成本使用，惟參酌目前各汽機車原
    廠之新車保固期間通常為3至5年之交易常情，該保固期間與
    稅捐法規定之耐用年限相當，是於交通事故車輛非全毀而可
    修繕狀況下，以稅捐法折舊計算方式為修繕零件折舊之估定
    基準，可認允當，並斟酌稅法目的（增列成本健全財務）與
    民事損害賠償性質（填補損害）差異，爰採折舊率較少之「
    平均法」（所得稅法第51條、所得稅法施行細則第48條）為
    計算。
　⒊爰依系爭車輛使用期間、修繕金額、稅法之相關規定，就系
    爭車輛修繕替換新品得請求金額計算為1萬4844元（附表）
    ，加計工資費用4萬8030元，認定原告得請求金額為6萬2874
    元。是原告請求被告應給付如主文所示本金與利息，為有理
    由，應予准許。逾此部分之請求，應予駁回。
三、職權宣告假執行與擔保免假執行
　㈠本件為所命給付之金額或價額未逾新臺幣五十萬元之判決，
    核屬同法第389條第1項第5款所定之判決，且未經被告為同
    法第391 條之不准假執行之聲請，爰依職權宣告假執行。
　㈡另衡酌雙方利益，依同法第392 條第2 項規定，依職權命被
    告以主文所示之金額預供擔保，得免為假執行。
四、訴訟費用負擔
　　本件原告一部勝訴、一部敗訴，爰依民事訴訟法第79條規定
    ，命兩造以主文所載比例分擔訴訟費用。
五、結論：原告之訴為一部有理由、一部無理由，依民事訴訟法
    第436條第2項、第79條、第389條第1項第5款、第392條第2 
    項，判決如主文。
中　　華　　民　　國　　111 　年　　8 　　月　　29　　日
                  臺南簡易庭　法  官  陳世旻　　　　
以上正本證明與原本無異。
如不服本判決，應於送達後20日內，向本院提出上訴狀並表明上
訴理由，如於本判決宣示後送達前提起上訴者，應於判決送達後
20日內補提上訴理由書（須附繕本），如委任律師提起上訴者，
應一併繳納上訴審裁判費。
中　　華　　民　　國　　111 　年　　8 　　月　　30　　日
  　　　　　　　　　　　　　　書記官　林怡芳　　　　　
附表：本件替換新零件得請求金額（即新品價格扣除相當原舊品已生折舊）   項    目 內    容 備    註 出廠年月 105.02  事故日期 110.08.08  已用年數 5年6月 即66/12月 耐用年數 5年 固定資產耐用年數表（20305第2款） 折 舊 率 200/1000 即20%／固定資產折舊率表（耐用年數5 年‧平均法） 新品價格 8萬9063元  新品殘價 1萬4844元 【計算式：殘價 = 取得成本 ÷ (耐用年數 + 1 ) 】    計算式：14844=89063÷(5+1)（元以下四捨五入） 應算折舊 7萬4219元 　　　　　　　 【計算式：折舊額 = (取得成本 - 殘價) × 折舊率 × 年數 】   計算式：74219=(00000-00000)×20%×60/12（以5年為上限計算） 得請金額 1萬4844元 【計算式：零件得請金額 = 取得成本 - 折舊額 】   計算式：14844=00000-00000 【相關法規（詳附錄）】 ．已用年數：營利事業所得稅查核準則第95條 ．新品殘價：執行業務所得查核辦法第30條 ．應算折舊：所得稅法施行細則第48條第1款、執行業務所得查核辦法第30條   
　　　　　　　　　　　　　　　　　　
附錄：   民事訴訟法  第 79 條（同民國 92 年 02 月 07 日）　　 ．各當事人一部勝訴、一部敗訴者，其訴訟費用，由法院酌量情形，命兩造以比例分擔或命一造負擔，或命兩造各自負擔其支出之訴訟費用。  第 87 條　 ．法院為終局判決時，應依職權為訴訟費用之裁判。 ．上級法院廢棄下級法院之判決，而就該事件為裁判或變更下級法院之判決者，應為訴訟總費用之裁判；受發回或發交之法院為終局之判決者亦同。  第 389 條（同民國 102 年 05 月 08 日）　　 ．下列各款之判決，法院應依職權宣告假執行：   一、本於被告認諾所為之判決。   二、（刪除）   三、就第四百二十七條第一項至第四項訴訟適用簡易程序所為被告敗訴之判決。   四、（刪除）   五、所命給付之金額或價額未逾新臺幣五十萬元之判決。 ．計算前項第五款價額，準用關於計算訴訟標的價額之規定。 ．第一項第五款之金額或價額，準用第四百二十七條第七項之規定。  第 391 條　 ．被告釋明因假執行恐受不能回復之損害者，如係第三百八十九條情形，法院應依其聲請宣告不准假執行；如係前條情形，應宣告駁回原告假執行之聲請。  第 392 條（同民國 92 年 02 月 07 日）　 ．法院得宣告非經原告預供擔保，不得為假執行。 ．法院得依聲請或依職權，宣告被告預供擔保，或將請求標的物提存而免為假執行。 ．依前項規定預供擔保或提存而免為假執行，應於執行標的物拍定、變賣或物之交付前為之。  第 436 條（同民國 88 年 02 月 03 日）　 ．簡易訴訟程序在獨任法官前行之。 ．簡易訴訟程序，除本章別有規定外，仍適用第一章通常訴訟程序之規定。　 　  民法  第 184 條（同民國 88 年 04 月 21 日） ．因故意或過失，不法侵害他人之權利者，負損害賠償責任。故意以背於善良風俗之方法，加損害於他人者亦同。 ．違反保護他人之法律，致生損害於他人者，負賠償責任。但能證明其行為無過失者，不在此限。  第 191-2 條（同民國 88 年 04 月 21 日） ．汽車、機車或其他非依軌道行駛之動力車輛，在使用中加損害於他人者，駕駛人應賠償因此所生之損害。但於防止損害之發生，已盡相當之注意者，不在此限。  第 196 條（同民國 88 年 04 月 21 日） ．不法毀損他人之物者，被害人得請求賠償其物因毀損所減少之價額。　　  保險法  第 53 條（同民國 52 年 09 月 02 日） ．被保險人因保險人應負保險責任之損失發生，而對於第三人有損失賠償請求權者，保險人得於給付賠償金額後，代位行使被保險人對於第三人之請求權；但其所請求之數額，以不逾賠償金額為限。 ．前項第三人為被保險人之家屬或受僱人時，保險人無代位請求權。但損失係由其故意所致者，不在此限。  所得稅法  第 51 條（同民國 98 年 11 月 18 日） ．固定資產之折舊方法，以採用平均法、定率遞減法、年數合計法、生產數量法、工作時間法或其他經主管機關核定之折舊方法為準；資產種類繁多者，得分類綜合計算之。 ．各種固定資產耐用年數，依固定資產耐用年數表之規定。但為防止水污染或空氣污染所增置之設備，其耐用年數得縮短為二年。 ．各種固定資產計算折舊時，其耐用年數，除經政府獎勵特予縮短者外，不得短於該表規定之最短年限。  所得稅法施行細則  第 48 條（同民國 98 年 11 月 18 日；節錄第1 至3 款） ．本法第五十一條所定固定資產之折舊方法如下： 　一、採平均法者，以固定資產成本減除殘值後之餘額，按固定資產耐用年數表規定之耐用年數平均分攤，計算每期折舊額。 　二、採定率遞減法者，以固定資產每期減除該期折舊額後之餘額順序作為各次期計算折舊之基數，而以一定比率計算各期折舊額。 　三、採年數合計法者，以固定資產成本減除殘值後之餘額，乘以一遞減之分數，其分母為使用年數之合計數，分子則為各使用年次之相反順序，計算各期折舊額。但使用年數，不得短於固定資產耐用年數表規定之耐用年數。  執行業務所得查核辦法  第 30 條（同民國 104 年 03 月 26 日） ．折舊： 　四、固定資產經查明有殘值可以預計者，應依法先自其成本中減除殘值後，以其餘額為計算基礎。 　　 第 30 條（民國 96 年 02 月 05 日） ．折舊： 　四、固定資產折舊時，各該項資產事實上經查明有殘價可以預計者，應依法自成本中減除殘價後，以其餘額為計算基礎，殘價之預計標準應以等於該項資產之最後一年度之未折減餘額為合度，其計算公式如下：       固定資產之實際成本／（耐用年限＋1 ）＝殘價 　　  （成本－殘價）／耐用年數＝每年折舊額  營利事業所得稅查核準則  第 95 條（同民國 106 年 01 月 03 日；節錄第6 款） ．折舊： 　六、固定資產提列折舊採用平均法、定率遞減法或年數合計法者，以一年為計算單位；其使用期間未滿一年者，按實際使用之月數相當於全年之比例計算之；不滿一月者，以月計。  固定資產耐用年數表  第二類  交通及運輸設備 第三項  陸運設備（同民國 106 年 02 月 03 日；節錄20305、20307）   【號碼】       【細目】                        【耐用年數】   二○三○五      汽車 1.運輸業用客車、貨車       四                         2.其他業用客車、貨車       五    二○三○七      機車、電動機車及其他            三 　　　  固定資產折舊率表（同民國 45 年 07 月 31 日）【節錄耐用年數3-5年（註：「0/00」指千分比）】    【耐用年數】    【平均法(0/00)】    【定律遞減法(0/00)】 &ZZZZ; &ZZZZ; &ZZZZ; ○&ZZZZ; &ZZZZ; &ZZZZ; &ZZZZ; &ZZZZ; &ZZZZ; &ZZZZ; ○○○&ZZZZ; &ZZZZ; &ZZZZ; &ZZZZ; &ZZZZ; &ZZZZ; &ZZZZ; ○○○ &ZZZZ; &ZZZZ; &ZZZZ; ○&ZZZZ; &ZZZZ; &ZZZZ; &ZZZZ; &ZZZZ; &ZZZZ; &ZZZZ; ○五○&ZZZZ; &ZZZZ; &ZZZZ; &ZZZZ; &ZZZZ; &ZZZZ; &ZZZZ; ○○○ &ZZZZ; &ZZZZ; &ZZZZ; ○&ZZZZ; &ZZZZ; &ZZZZ; &ZZZZ; &ZZZZ; &ZZZZ; &ZZZZ; ○○○&ZZZZ; &ZZZZ; &ZZZZ; &ZZZZ; &ZZZZ; &ZZZZ; &ZZZZ; ○○九